【裁判字號】    92,訴,1563
【裁判日期】    921014
【裁判案由】    返還消費借貸款
【裁判全文】
臺灣板橋地方法院民事判決  九十二年度訴字第一五六三號
    原      告  中央產物保險股份有限公司
    法定代理人  宋道平
                            送達代收人  乙○○  通訊處台北郵政三三之三七五
                              .
    訴訟代理人  甲○○      住台北市○○○路○段六號十六樓
    被      告  丙○○      住台北縣永和市○○路一四九號
右當事人間請求返還消費借貸事件，本院判決如左：
    主    文
被告給付原告新台幣陸拾柒萬元，及自民國九十二年七月二日起至清償日止，按年息
百分之五計算之利息。
原告其餘之訴駁回。
訴訟費用由被告負擔百分之八十，餘由原告負擔。
    事    實
甲、原告方面：
一、聲明：求為判決被告應給付原告新台幣陸拾柒萬元，及自民國八十九年一月二十
    三日起至清償日止，按年息百分之八點九計算之利息。
二、陳述略稱：原告承保華信商業銀行股份有限公司（以下簡稱華信銀行，現改名建
    華商業銀行股份有限公司）與客戶間消費貸款之信用保險，如客戶借款後未依約
    按期攤還本息，致華信銀行受損失時，原告應對華信銀行負賠償責任。訴外人楊
    金滿邀同被告丙○○為連帶保證人，於民國八十七年二月七日向原告借用新台幣
    ︵下同︶佰萬元，約定利息按年息百分之八點九計算，借款期限為二十年。詎
    楊金滿未依約每月攤還利息，至八十九年一月二十二日止，共積欠華信銀行本息
    六十七萬元，屢向被告催討，均置之不理，原告依約給付華信銀行之損失作為保
    險給付，共計六十七萬元，華信銀行於受領賠償時已將本件債權六十七萬元讓與
    原告，依保險法第五十三條第一項前段之規定，原告取得代位求償權，並依民法
    第二百七十三條之規定，向連帶債務人之被告，請求負全部清償責任，為此提起
    本件訴訟。
三、證據：提出貸款申請書及本票、信用保險理賠申請書、代位求償同意書、保險賠
    款領款收據、往來明細查詢各一份（均影本）為證。
乙、被告方面：
一、聲明：駁回原告之訴。
二、陳述：被告有於訴外人楊金滿向華信銀行借款三百萬元時，擔任連帶保證人，尚
    有上開欠款未還，但被告無力還錢，希望主債務人楊金滿出面處理。
三、證據：未提出任何證據。
    理    由
一、本件原告法定代理人於起訴（債務人對於支付命令於法定期間提出異議者，支付
    命令失其效力，以債權人支付命令之聲請，視為起訴或聲請調解）後，其法定代
    理人變更為宋道平，並聲明承受訴訟，應予准許，合先敘明。
二、本件原告主張之上開事實，已據其提出貸款申請書及本票、信用保險理賠申請書
    、代位求償同意書、保險賠款領款收據、往來明細查詢各一份（均影本）為證。
    被告對之並不爭執，堪信為真實。
三、按保險法第五十三條第一項規定：「被保險人因保險人應負保險責任之損失發生
    ，而對於第三人有損失賠償請求權者，保險人得於給付賠償金額後，代位行使被
    保險人對於第三人之請求權；但其所請求之數額，以不逾賠償金額為限。」又民
    法第二百七十三條亦規定：「連帶債務之債權人，得對於債務人中之一人或數人
    或其全體，同時或先後請求全部或一部之給付。連帶債務未全部履行前，全體債
    務人仍負連帶責任。」本件原告保險人已給付被保險人賠償金額六十七萬元，有
    信用保險理賠申請書、代位求償同意書、保險賠款領款收據各一份可證，依上開
    說明，原告已取得代位行使被保險人華信銀行對被告之請求權，惟原告請求之數
    額，以不逾賠償金額六十七萬元為限。故原告請求被告給付六十七萬元外，另請
    求自八十九年一月二十三日起至清償日止，按年息百分之八點九計算之利息，已
    逾其上開賠償數額，故原告請求之利息，超過法定利息部分（即支付命令送達翌
    日起至清償日止，按百分之五計算之利息），即失依據，不應准許。
四、從而原告代位依消費借貸及連帶保證契約請求被告給付借款新台幣陸拾柒萬元，
    並自民國九十二年七月二日（支付命令繕本送達翌日）起至清償日止，按年息百
    分之五計算之利息，為有理由，應予准許。逾此範圍之部分，其請求為無理由，
    應予駁回。
五、結論：本件原告之訴為一部有理由，一部無理由，依民事訴訟法第七十九條，判
    決如主文。
中      華      民      國    九十二    年      十      月     十四     日
                                臺灣板橋地方法院民事第二庭
                                            法      官林錫凱
右為正本係照原本作成
如對本判決上訴，須於判決送達後廿日內向本院提出上訴狀
中      華      民      國    九十二    年      十      月      十四    日
                                            法院書記官許清琳


司法院資訊處製作；財團法人民間司法改革基金會備份。
